【裁判字號】    99,易,629
【裁判日期】    991130
【裁判案由】    詐欺
【裁判全文】
臺灣屏東地方法院刑事判決               99年度易字第629號
公  訴  人  臺灣屏東地方法院檢察署檢察官
被      告  陳秀琴
上列被告因詐欺案件，經檢察官提起公訴（98年度偵字第8454號
），本院判決如下：
    主  文
陳秀琴幫助意圖為自己不法之所有，以詐術使人將本人之物交付
，處有期徒刑月，如易科罰金，以新臺幣壹仟元折算壹日。
    事  實
一、陳秀琴可預見將其金融機構帳戶之存摺、金融卡及密碼交予
    他人使用，可能因此供詐欺集團成員利用以詐術使他人匯入
    款項後，再予提領運用，致使被害人及警方追查無門，竟仍
    不違背其本意，基於幫助詐欺之不確定故意，於民國97年1
    月初某日，在不詳地點，將其前向臺灣銀行鹽埔分行申設之
    帳號000000000000號帳戶之存摺、金融卡與密碼，交予姓名
    年籍不詳之詐欺集團成員。嗣該集團成員即基於不法所有意
    圖之犯意聯絡，於同年月6 日17時許，佯為愛普生印表機公
    司之客服人員，致電向游雅玲訛稱因公司作業疏失，將其購
    買墨水匣之付款誤設為分期付款，須予刪除云云，致游雅玲
    陷於錯誤，依對方指示，於同日20時42分許，至臺北縣新店
    市○○路○ 段47號新店碧潭郵局，以自動櫃員機轉帳新臺幣
    （下同）1 萬3,265 萬元至陳秀琴上揭帳戶，旋遭提領殆盡
    。嗣游雅玲察覺有異報警處理，始為警循線查悉上情。
二、案經屏東縣政府警察局報告臺灣屏東地方法院檢察署檢察官
    偵查起訴。
    理  由
一、證據審查部分：按「被告以外之人於審判外之陳述，雖不符
    前4 條之規定（即傳聞法則例外得為證據之情形），而經當
    事人於審判程序同意作為證據，法院審酌該言詞陳述或書面
    陳述作成時之情況，認為適當者，亦得為證據。」；「當事
    人、代理人或辯護人於法院調查證據時，知有第159 條第1
    項不得為證據之情形，而未於言詞辯論終結前聲明異議者，
    視為有前項之同意。」，刑事訴訟法第159 條之5 定有明文
    。本判決後開引用之言詞或書面證據，其具有傳聞證據性質
    者，或經被告明示不爭執其證據能力，或當事人檢察官及被
    告於本院審理時均未於言詞辯論終結前聲明異議，本院審酌
    該書面或言詞陳述，認為適當，依上開規定，均得為證據。
二、本件被害人游雅玲於前揭時地遭人以電話詐騙，因陷於錯誤
    而依指示將上開款項匯入被告陳秀琴所申請之上開臺灣銀行
    帳戶內，旋經提領一空而受有損害等情，除據證人游雅玲於
    警詢中證述綦詳，並有臺灣銀行埔鹽分行開戶基本資料、存
    摺存款歷史明細批次查詢、中華郵政公司自動櫃員機儲戶交
    易明細表附卷可稽。訊據被告陳秀琴於本院審理時，固不爭
    執前開帳戶為其申請使用者，然究矢口否認有何幫助詐欺犯
    行，辯稱：伊申請開立上開帳戶係供收取薪資之用，卻因將
    存摺、提款卡連同密碼寫在紙條上均置於機車置物箱內，在
    高雄醫學大學附近遇雨，伊從置物箱內取出雨衣時不慎掉落
    云云（見本院卷第13頁）。惟查，觀諸被告上揭帳戶之歷史
    明細，被告自93年3 月16日申設該帳戶後，迄被害人於97年
    1 月6 日受騙匯款之期間，最後1 筆交易係被告於95年12月
    18日持金融卡提領1,000 元，距被告供稱97年1 月帳戶遺失
    之時，已逾1 年，則被告猶將久未使用之帳戶存摺、金融卡
    與密碼置於機車置物箱內每日往返而徒增遺失風險，殊難想
    像，是被告所辯並非無疑，尚難憑採。至被告雖辯稱存摺、
    金融卡連同記有密碼之紙條放置在機車置物箱內，因雨自置
    物箱取出雨衣時不慎掉落云云，惟衡諸一般人使用金融帳戶
    之習慣，為避免遺失存摺或金融卡時帳戶內之存款遭人盜領
    ，通常均將存摺、金融卡分別存放，縱係為怕自己遺忘密碼
    而另外記載，尚不至於將密碼與存摺、金融卡共放一處。參
    以經檢察官向交通部中央氣象局高雄氣象站調取被告所辯遇
    雨地點即高雄醫學大學一帶之雨量紀錄，距該校最近之左營
    、鳳山雨量站於97年1 月1 日起迄同年月6 月之期間降雨量
    均為零，此有中央氣象局逐時氣象資料附卷為憑，堪認高雄
    醫學大學一帶於上述期間並無下雨，則被告前開所辯顯與事
    實不符，殊無可採。再者，常人若遺失存摺、金融卡與密碼
    ，應會慮及帳戶內之款項遭盜領或恐遭他人利用，衡情應即
    向金融機構辦理掛失，於此情況下，犯罪集團應無利用他人
    無意遺失或失竊之帳戶，而使該帳戶陷於遭帳戶所有人掛失
    止付致無法提領被害人匯款之風險。又衡以被害人於97年1
    月6 日20時42分許轉帳至被告上揭帳戶後，該筆款項旋於當
    日遭人提領乙節，被告之帳戶存摺、金融卡果係遺失或失竊
    之物，何以於短時間內即為人拾獲，更遑論該拾獲之人又恰
    為犯罪集團成員而加以利用。依此，益證該詐欺集團於向被
    害人詐取財物時，已能確認該帳戶將不致遭帳戶所有人掛失
    止付，而此等確信，在於該帳戶係被拾獲或失竊之情形實無
    發生之可能。準此，被告確有交付上揭帳號之存摺、金融卡
    與密碼予詐欺集團利用之事實應堪認定。按金融帳戶係個人
    理財之工具，一般人向金融機構開設帳戶，並無任何法令之
    限制，只須提出開戶申請，此為眾所週知之事實，則依一般
    人之社會生活經驗，苟見他人不自己申請開立帳戶而蒐集不
    特定人之帳戶使用，衡情應當明知對於收集之帳戶乃係被利
    用為與財產有關之犯罪工具。被告乃智識正常且具社會經驗
    之成年人，對此當無不知之理，其竟提供自己帳戶以供他人
    使用，應足認被告顯然明知該帳戶係供他人用於財產犯罪而
    供存入某筆資金後，再行領出之用，且該筆資金之存入及提
    領過程係有意隱瞞其流程及行為人身份曝光之用意，而近來
    利用人頭帳戶詐欺取財之犯罪類型層出不窮，該等犯罪，多
    數均係利用人頭帳戶作為出入帳戶，且經媒體廣為披載，被
    告應可預見將其帳戶提供予他人使用之舉將幫助他人實施犯
    罪，竟猶將上揭帳戶之存摺、金融卡與密碼交付不詳人士，
    足見被告主觀上顯具縱有人以其金融帳戶實施詐欺犯罪亦不
    違背其本意之幫助意思至明。綜上所述，被告所辯委無足採
    ，其提供帳戶幫助詐欺集團詐欺取財之犯行應堪認定。本件
    被告犯罪事證已臻明確，應依法論科。
三、按以自己共同犯罪之意思，參與實施犯罪構成要件以外之行
    為，或以自己共同犯罪之意思，事先同謀，而由其中一部分
    人實施犯罪之行為者，為共同正犯，司法院大法官會議釋字
    第109 號著有解釋。查被告陳秀琴就上開不詳姓名、性別成
    年人實施之詐欺犯罪行為，並無犯意聯絡或行為分擔，其以
    存摺、提款卡及密碼提供而予以詐欺犯行之助力者，亦非刑
    法詐欺罪之構成要件行為，是核被告陳秀琴所為，係刑法第
    30條第1 項前段、第339 條第1 項詐欺取財罪之幫助犯，應
    依同法第30條第2 項規定，按正犯之刑減輕之。爰審酌被告
    陳秀琴並無前科，有臺灣高等法院被告前案紀錄表及臺灣屏
    東地方法院檢察署刑案資料查註記錄表各1 份在卷可按，素
    行尚稱良好，及其犯罪時年56歲，智識能力為國小畢業教育
    程度，又其不顧詐騙集團對於社會治安所造成嚴重危害，猶
    助長犯罪集團氣焰，擾亂社會安寧，對治安所生危害非輕，
    及其矢口否認犯行，犯罪後態度不佳，顯無悔意等一切情狀
    ，量處如主文所示之刑，又審酌其年齡、職業、收入、社會
    地位等節，並諭知易科罰金之折算標準如主文所示，以資懲
    儆。
據上論斷，應依刑事訴訟法第299 條第1 項前段，刑法第30條第
1 項前段、第2 項、第339 條第1 項、第41條第1 項前段，刑法
施行法第1 條之1 ，判決如主文。
本案經檢察官許英輝到庭執行職務
中    華    民    國    99    年    11    月    30    日
                 刑事第三庭    法  官  陳茂亭
以上正本證明與原本無異。
如不服本判決應於收受判決後10日內向本院提出上訴書狀，並應
敘述具體理由；其未敘述上訴理由者，應於上訴期間屆滿後20日
內向本院補提理由書（均須按他造當事人之人數附繕本）「切勿
逕送上級法院」。
中    華    民    國    99    年    11    月    30    日
                                書記官 黃佳惠
附錄本判決論罪之法條：
中華民國刑法第339條
（普通詐欺罪）
意圖為自己或第三人不法之所有，以詐術使人將本人或第三人之
物交付者，處5 年以下有期徒刑、拘役或科或併科1 千元以下罰
金。
以前項方法得財產上不法之利益或使第三人得之者，亦同。
前二項之未遂犯罰之。

司法院資訊處製作；財團法人民間司法改革基金會備份。
